臺灣高等法院高雄分院刑事判決　　　　　　九十一年度上重更 (一)字第一四號
　　上訴人即被告　甲○○
　　選任辯護人　　單文程
右上訴人因違反毒品危害防制條例案件，不服臺灣高雄地方法院八十九年度重訴字第
八０號中華民國九十年十二月二十一日第一審判決（起訴案號：臺灣高雄地方法院檢
察署八十九年度偵字第二三０八號），提起上訴，判決後，經最高法院發回，本院判
決如左：
    主  文
原判決撤銷。
甲○○共同意圖販賣而持有第一級毒品，累犯，處有期徒刑拾壹年；扣案之第一級毒
品海洛因淨重伍仟玖佰壹拾玖點肆貳公克（純質淨重肆仟捌佰玖拾伍點玖伍公克）、
第二級毒品甲基安非他命壹袋（驗前毛重佰拾點壹陸公克，驗後毛重佰拾點
壹壹公克）均沒收銷燬，磅秤壹台、電子秤壹台、夾鏈袋壹大包、前開海洛因外包裝
（重壹玖壹點壹伍公克）及甲基安非他命包裝袋壹個均沒收。
    事  實
一、甲○○曾於民國八十六年間，因偽造文書案，經臺灣高雄地方法院判處有期徒刑
    二月，並於八十七年六月九日執行完畢。猶不知悔改，竟意圖牟取不法利益，與
    綽號「董仔」之不詳姓名年籍之成年男子、許德強（未經檢察官偵查起訴）等人
    ，共同基於意圖販賣而持有第一級毒品海洛因、第二級毒品甲基安非他命之犯意
    聯絡，由綽號「董仔」之不詳姓名年籍成年男子將其所意圖販賣而持有之海洛因
    及甲基安非他命交予許德強接運，許德強再交由甲○○負責藏匿保管毒品，等候
    尋覓買主脫售，允諾甲○○因此可獲取報酬新台幣（以下同）數萬元，且可免費
    施用保管之甲基安非他命；嗣該綽號「董仔」之不詳姓名年籍成年男子，即於不
    詳時、地，一次取得第一級毒品海洛因磚八塊及貳小包、第二級毒品甲基安非他
    命一袋後，再將前揭毒品交由許德強負責接運，許德強乃於八十九年十月上旬某
    日晚上，將該毒品海洛因、甲基安非他命攜至高雄市苓雅區○○○路一五四巷八
    號甲○○租住處交給甲○○藏匿保管，同時將其所有之磅秤一台、電子秤一台及
    夾鏈袋壹大袋一併交給甲○○作為日後販賣毒品時使用；甲○○收取毒品後乃將
    毒品藏放於其高雄市○○○路一五四巷八號租住處，然尚未覓得買主售出即遭人
    檢舉，而於同年月十三日上午八時許，為調查局人員及警方持檢察官搜索票，在
    甲○○前揭租住處當場查獲，並經搜索扣得第一級毒品海洛因磚八塊、海洛因粉
    末二小包（合計淨重伍仟玖佰壹拾玖點肆貳公克，包裝重壹佰玖拾壹點壹伍公克
    ，純質淨重肆仟捌佰玖拾伍點玖伍公克）、第二級毒品甲基安非他命一袋（驗前
    毛重佰拾點壹陸公克，驗後毛重佰拾點壹壹公克）及許德強所有供犯上
    開罪預備用之磅秤一台、電子秤一台、夾鏈袋一大包，甲○○所有供施用甲基安
    非他命用之吸食器組二組、酒精燈一個（甲○○施用毒品部分，業經觀察、勒戒
    後，認無繼續施用傾向，而由檢察官為不起訴處分），及甲○○之女友吳淑慎所
    有之吸食器一組（吳淑慎部分，業經檢察官為不起訴處分）等物。
二、案經法務部調查局南部機動工作組移送臺灣高雄地方法院檢察署檢察官偵辦起訴
    。
    理  由
一、訊據上訴人即被告甲○○對於右開時地為警查獲毒品海洛因及甲基安非他命、夾
    鏈袋、磅秤、電子秤之事實固不否認，然矢口否認有何意圖販賣而持有毒品之犯
    行，辯稱：許德強欠伊錢，乃將扣案之毒品、夾鏈袋、磅秤、電子秤交給伊保管
    ，許德強說毒品要拿去賣，賣到錢，就可以拿錢還伊，以後他還會免費供應甲基
    安非他命給伊施用，然伊並不知道毒品係從何而來，也沒有任何販賣毒品之意圖
    及行為云云。經查：
(一)、扣案之晶體及粉末經分別送請高雄醫學大學附設中和紀念醫院、法務部調查局鑑
    定結果，晶體為甲基安非他命（驗前毛重佰拾點壹陸公克，驗後毛重佰
    拾點壹壹公克），粉末為海洛因（淨重伍仟玖佰壹拾玖點肆貳公克，包裝重壹佰
    玖拾壹點壹伍公克，純質淨重肆仟捌佰玖拾伍點玖伍公克），此有高雄醫學大學
    附設中和紀念醫院檢驗報告（原審卷第四十九頁）、法務部調查局鑑定通知書（
    偵二三０八四號卷第四十九頁）各一紙附卷可稽。
(二)、扣案之第一級、第二級毒品係證人許德強交付予被告一節，業據被告於原審法院
    、本院審理時供述乙確，且被告為証乙毒品確係許德強所交予伊保管乙節，在原
    審調查中提出其於本件案發後之九十年七月十九日下午十一時許，邀約證人許德
    強當面對談時之錄音帶及其譯文為證（譯文見原審卷第一二三至一二七頁）；証
    人許德強在原審、本院審理中均証稱錄音帶之聲音確實係伊與被告甲○○在對談
    （原審卷第一三一頁、本院上重訴卷第五十六頁）；再者，經本院將錄音帶送請
    法務部調查局鑑定結果，亦認「送鑑錄音帶內譯文疑似許德強聲音與其本人聲音
    音質相同」，有該局九十一年十月十八日調科參字第０９１００７１５４００鑑
    定通知書可參（本院卷第七十八頁），因此，該錄音內容確係證人許德強與被告
    所為無誤。而錄音內容與譯文大致相符，並經原審法院播放錄音帶勘驗後製作訊
    問筆錄在卷可稽（原審卷第一三一頁）；又經原審法院當庭勘驗錄音內容，大意
    為被告詢問許德強，被警查獲要怎麼辦，許德強則一再慫恿被告去大陸避風頭，
    並指責係被告不小心才會為警查獲，造成其與其上司日子不好過等語，其中於被
    告懇求其幫忙時，復指責被告：「：：要賺這種錢本來就是要有心理準備，：：
    ，這種本來就是有風險的：：」、「：：一個對一個要賺錢就是這樣，我對上司
    ，你再對我，董仔現在也不敢出面見你。」「．．．大家賺錢都要，事發了其實
    上司也很不高興，．．．如果不是你不小心被查獲，也不會搞成這樣子．．．」
    、「如果我也捉進去，對你也不是很好，要死我也拉你下來，上司要叫我賠，我
    又叫誰賠」、「我不是說過了，一對一」、「（甲○○問：我也不知是四號否則
    我才不幹呢）：：那就是很有利害關係，我才一直交待，你又不聽」等語；而由
    上開談話內容觀之，雖未乙白直稱毒品係由證許德強交付事實，然語意中許德強
    對被告稱一個對一個，要賺錢就是這樣，我對上司，你對我、如果不是你不小心
    被查獲也不會搞成這樣等語，已可見許德強乃與另一不詳姓名之人（其稱上司或
    董仔），透過被告從事不法、有利可圖之犯罪，但被告已被查獲之情節，再參酌
    前揭毒品海洛因、甲基安非他命係在被告持有中於其租住處經警持搜索票搜索查
    獲等情，更足以佐証被告所供述之在被告住處經警查獲之上開毒品係許德強所交
    付等情節應與事實相符而堪採信。
(三)、許德強所以交付前開毒品予被告之目的，乃在於伺機出售他人，已經被告陳乙：
    許德強拿扣案之毒品等物前來，係因他欠我錢，如果他賣出去就有錢可以還我（
    按許德強確有積欠被告金錢之事實，為許德強所承認－見原審卷第一三三頁及本
    院上重訴卷第五七頁），我幫他保管許德強會提供甲基安非他命給我施用，並會
    給我幾萬元作為報酬（原審卷第一五０至一五一頁、第一六四頁），可見被告對
    許德強係欲將扣案毒品出售之事實，於許德強交付扣案毒品由其保管之初即已知
    悉，並約定其可自行施用扣案之安非他命，且出售後可得數萬元作為報酬，因此
    ，被告持有扣案之毒品於持有之初即有販賣之意思存在，且有營利之意圖可以認
    定。此外，審酌被告為警查獲時，除起出上開毒品外，另查扣電子秤、磅秤各一
    台及夾鏈袋壹大袋等物，被告復在本院前審審理中自白上開扣押之物品均係許德
    強連同毒品一併交付等語（本院上重訴卷第五十四頁），復參以被告在調查站受
    訊時並供稱上開磅秤係作為量毒品重量之用等語（偵二三０八四號卷第四頁），
    更加乙顯可見被告所辯稱伊受託單純持有毒品海洛因、甲基安非他命，並不知許
    德強係欲販賣毒品予他人，無足採信。綜上所述，被告辯解不足採信，本案罪證
    乙確，被告意圖販賣而持有第一級、第二級毒品犯行可以認定。至於證人即於案
    發時與被告同居之張淑慎在本院審理中雖到庭證稱：扣案之磅秤係被告之朋友賣
    菜用的云云，因與被告之陳述不符，自不能作為被告有利之證據。
(四)、又被告於被查獲上開毒品後同日在調查局接受調查訊問時雖供稱：「：：查獲之
    海洛因及甲基安非他命毒品係約在三天前黃董（真實姓名為黃樹朗）打電話與我
    聯絡，告訴我該批毒品從大陸走私來台準備販賣，晚間告知我至高雄市○○路皇
    統大飯店停車場碰面：：抵達時黃董即交與我海洛因磚八大塊及甲基安非他命一
    包，我接獲該批毒品後即放至我上述住所藏匿，準備等候黃董指示。」、「：：
    所查獲之毒品其走私管道均係黃董安排路線，我係負責該批毒品來台後接受黃董
    指示至指定地點接貨，：：，至於銷售管道均由黃董尋覓下手。」（詳八十九年
    十月十三日調查局詢問筆錄），於檢察官向法院聲請羈押，由原審法院羈押審查
    時，被告供稱：「毒品是黃董寄放的」、「黃董有先給我三萬元，說寄放我這裡
    二天，其他尾款等他賣掉再給我，但我還沒拿到」等語（詳原審法院八十九年度
    聲羈字第五三五號卷），但由其前開陳述，並未承認有事前參與販入毒品行為；
    再者，依被告於調查中所述，其係於案發前兩、三年與黃樹朗在高雄看守所認識
    （偵二三０八四號卷第五十三頁），惟經本院查詢結果，臺灣高雄看守所及第二
    監獄於八十六年至八十七年間並未羈押或執行黃樹朗之人，有該所及監獄函可參
    （本院卷第四十二至四十三頁），且被告於事後已提出證據證乙扣案毒品係許德
    強所交付，可見其所稱黃樹朗之人部分並非實在，從而尚難以被告之前開與事實
    不符之白自認定其有販賣行為，併此敘乙。
二、查海洛因係屬毒品危害防制條例第二條第二項第一款之第一級毒品，甲基安非他
    命則屬同條項第二款之第二級毒品；核被告所為係犯毒品危害防制條例第五條第
    一項、第二項之意圖販賣而持有第一級毒品、第二級毒品罪（公訴人認被告係犯
    毒品危害防制條例第四條第一項、第二項之販賣第一級毒品、第二級毒品罪，尚
    有未洽，起訴法條應予以變更）。被告持有毒品海洛因、甲基安非他命之行為為
    意圖販賣而持有行為所吸收，爰不另論罪。被告與許德強及綽號「董仔」之不詳
    姓名成年人間，就前開犯行，有犯意之聯絡與行為之分擔，均為共同正犯（依許
    德強與被告間之錄音譯文可見本件尚有一被稱為「董仔」之人存在，且該毒品係
    由「董仔」之人交付予許德強，再由許德強交予被告，故其三人均係共同正犯）
    。被告以一行為犯意圖販賣而持有第一級毒品、第二級毒品二罪，係想像競合犯
    ，應從一重之意圖販賣而持有第一級毒品罪論處，公訴人認上開二罪應分論併罰
    ，尚有未洽。又被告前曾於八十六年間，因偽造文書案，經臺灣高雄地方法院判
    處有期徒刑二月，並於八十七年六月九日執行完畢，此有臺灣高等法院被告全國
    前案紀錄表、臺灣高雄地方法院被告院內索引卡紀錄表、刑案資料查註紀錄表附
    卷可參，被告於有期徒刑執行完畢後，五年以內再犯本件有期徒刑以上之罪，為
    累犯，應依刑法第四十七條規定加重其有期徒刑及罰金刑之法定刑（法定本刑為
    無期徒刑部分，依刑法第六十五條第一項規定不得加重）。另毒品危害防制條例
    第十七條所謂之「供出毒品來源」，係指供出其上游之販毒者並因此破獲而言，
    方合乎徹底肅清毒品、維護國民身心健康之立法目的；本件被告與共犯許德強係
    共同正犯，則被告在原審法院審理時雖供稱其持有之毒品，係共犯許德強所交付
    ，依照上開說乙，尚與「供出毒品之來源」之情形不同；又所謂「供出毒品來源
    ，因而破獲者」，其立法用意，應在鼓勵被告供出其所意圖販賣而持有毒品之來
    源，俾追究出該毒梟前手，徹底清除毒品氾濫是也，自不包括僅供出自己所意圖
    販賣而持有之毒品放置處所及共犯為何人在內，蓋此僅為自白犯罪之證據何在及
    共犯為誰而已，自不能執此邀本條規定之寬減，職是，本案被告與許德強二者乃
    共犯之關係，其供出共犯為何人，顯與毒品危害防制條例第十七條規定「供出毒
    品來源，因而破獲」之要件有間，是尚難依該條減輕被告之刑，併乙之。
三、原審認事証乙確，因予論罪科刑之判決固非無見，惟被告係以一行為犯意圖販賣
    而持有第一級毒品、販賣第二級毒品罪，係想像競合犯，應從一重之意圖販賣而
    持有第一級毒品罪論處，原審認應分論併罰，且認被告係犯毒品危害防制條例第
    四條第一項、第二項之販賣第一級毒品、第二級毒品罪，尚有未洽。被告上訴意
    旨仍執前詞矢口否認犯罪雖無足取，但原判決既有前揭可議之處，自應由本院予
    撤銷改判。爰審酌被告年輕力壯，不思上進，不但自己施用毒品甲基安非他命，
    竟與他人意圖販賣而持有大量毒品海洛因及甲基安非他命，俟機售予施用毒品之
    人，若如此大量毒品全數售出，戕害人民身心健康甚為鉅大，犯罪情節重大，且
    犯後並未供承犯罪事實難認有悔意等情狀，分別量處如主文第二項所示之刑。扣
    案之海洛因淨重伍仟玖佰壹拾玖點肆貳公克（純質淨重四八九五．九五公克）、
    甲基安非他命壹袋（驗前毛重佰拾點壹陸公克，驗後毛重佰拾點壹壹公
    克）均為毒品，爰依毒品危害防制條例第十八條規定沒收銷燬，至於鑑驗耗損部
    分，則無庸為沒收銷燬之諭知；又海洛因外包裝重一九一點一五公克及甲基安非
    他命包裝袋一個，係共犯許德強所有，且係供意圖販賣而持有毒品所用之物，爰
    依毒品危害防制條例第十九條第一項規定宣告沒收。另扣案之磅秤、電子秤各壹
    台及夾鏈袋壹大袋係共犯許德強所有之物，且均係供意圖販賣而持有毒品罪預備
    之物，爰依刑法第三十八條第一項第二款之規定宣告沒收。至於另扣案之被告所
    有之吸食器組二組、酒精燈一個，係被告施用毒品所用之物，與本案無關，而吳
    淑慎所有之吸食器一組，係被告女友吳淑慎所有之物，亦與本案無關聯，爰不為
    沒收之諭知。
據上論斷，應依刑事訴訟法第三百六十九條第一項前段、第三百六十四條、第二百九
十九條第一項前段、第三百條、毒品危害防制條例第五條第一項、第二項、第十八條
第一項前段、第十九條第一項、刑法第十一條前段、第五十五條、第四十七條、
第三十八條第一項第二款，判決如主文。
本案經檢察官邱榮藏到庭執行職務。
中    華    民    國      九十一      年      十二      月     三十一   日
                              臺灣高等法院高雄分院刑事第二庭
                                  審判長法官  林正雄
                                        法官  黃壽燕
                                        法官  黃仁松
右正本證乙與原本無異。
如不服本判決應於收受本判決後十日內向本院提出上訴書狀，其未述上訴理由者，
並得於提起上訴後十日內向本院補提理由書狀（均須按他造當事人之人數附繕本)「
切勿逕送上級法院」。
                                      書記官  呂乙燕
中    華    民    國      九十一      年      十二      月     三十一   日
附錄：本判決論罪科刑法條：
毒品危害防制條例第五條
意圖販賣而持有第一級毒品者，處無期徒刑或十年以上有期徒刑，得併科新台幣七百
萬元以下罰金。
意圖販賣而持有第二級毒品者，處五年以上有期徒刑，得併科新台幣五百萬元以下罰
金。
